【裁判字號】    97,重訴,30
【裁判日期】    970403
【裁判案由】    損害賠償
【裁判全文】
臺灣臺中地方法院民事判決              97年度重訴字第30號
原      告  戊○○
            丁○○
            己○○
            丙○○
            乙○○
共      同
訴訟代理人  張欽雲律師
被      告  甲○○
上列當事人間因過失致死案件，經原告提起刑事附帶民事訴訟，
請求侵權行為損害賠償事件（本院96年度交附民字第313號），
經本院刑事庭裁定移送前來，本院於民國97年3月20日言詞辯論
終結，判決如下：
    主      文
被告應給付原告戊○○、丁○○、己○○、乙○○各新臺幣壹佰
貳拾萬元，及自民國96年11月7日起至清償日止，按週年利率百
分之五計算之利息。
被告應給付原告丙○○新臺幣壹佰柒拾陸萬壹仟伍佰陸拾陸元，
及自民國96年11月7日起至清償日止，按週年利率百分之五計算
之利息。
原告其餘之訴駁回。
本判決原告勝訴部分，於原告戊○○、丁○○、己○○、乙○○
各以新臺幣肆拾萬元、原告丙○○以新臺幣伍拾捌萬捌仟元為被
告供擔保後，得假執行。但被告如於假執行程序實施前，分別各
以新台幣壹佰貳拾萬元為原告戊○○、丁○○、己○○、乙○○
預供擔保、以新台幣壹佰柒拾陸萬壹仟伍佰陸拾陸元為原告丙○○預供擔保，得免為假執行。
原告其餘假執行之聲請駁回。
    事實及理由
一、原告起訴主張略以：
  (一)被告甲○○於民國96年8月13日晚間10時許，在位於臺中縣
    清水鎮○○路上，其友人柯如玉經營之「雙子星檳榔攤」，
    與柯如玉等人聊天後，駕駛車牌號碼H7-4886號之自小客車
    離去 (車主為其母林幸宜)，先沿中華路由北往南方向行駛
    ，行經中華路與鰲峰路口時，再迴轉中華路往北直行。嗣於
    同日晚間10時6分許，被告駕駛上開自小客車行經中華路與
    中華路584巷路口時，本應注意車前狀況，並隨時採取必要
    之安全措施，竟未注意及此，適有一車號不詳之機車，突然
    在該路口闖紅燈橫越中華路，被告因煞車閃避不及，貿然將
    所駕駛之自小客車從中間車道往右變換至外側車道行駛，在
    未保持安全距離下，該自小客車之右前側自後方猛力追撞由
    原告之父林其銓所騎乘（後載原告之母梁惜）之車牌號碼
    IXU-256號重型機車，致該部機車及原告之父林其銓、母梁
    惜倒地向前滑行，至中華路590號前，再度衝撞訴外人王文
    峰所有停放在路旁之車牌號碼LU-0692號自小客車。被告肇
    事後，未採取任何救護林其銓及梁惜之措施，且未報警前來
    處理，竟駕車沿中華路往北直行逃逸。而被害人梁惜因前開
    事故，受有蜘蛛網膜下腔出血、腦水腫和疝脫、腦部外傷併
    額頭撕裂傷及手腳多處挫傷之傷害，經送醫急救後，於96年
    8 月18日凌晨1時5分許，因頭部外傷致顱腦損傷不治死亡；
    被害人林其銓則因前開事故，受有頭部外傷合併蜘蛛膜下腔
    出血、顱骨骨折、氣腦及右側股骨骨折之傷害，經送醫急救
    後，於96年8月18日凌晨5時45分許，亦因頭部外傷致顱腦損
    傷不治死亡。
  (二)被害人林其銓及梁惜因被告不法侵害致死，原告5人均係被
    害人之子女，被告依法應對原告5人負損害賠償責任。茲就
    請求損害賠償之金額，分述如下：
    1.原告丙○○：新台幣（下同）236萬1,566元。
      (1)醫療及殯葬費用：被害人林其銓及梁惜受傷經送醫急救
        後，分別於上開時間不治身亡，原告丙○○為林其銓及
        梁惜支出醫療及增加生活上需要之費用為2,312元，及
        殯葬費56萬6,870元，合計共56萬9,182元。
      (2)精神慰撫金：被害人林其銓、梁惜分別為原告丙○○之
        父、母，其等與原告丙○○間之親情深厚，在被害人遭
        逢此事故後，原告丙○○眼見心愛之父、母遭撞擊後之
        血肉模糊，思及父、母之疼痛、與死神搏鬥之煎熬與掙
        扎，卻終究無法求得父、母免於辭世，原告丙○○因失
        至親之苦痛，乃人之常情，因喪父、母而分別請求120
        萬元、120萬元之精神慰撫金，合計共240萬元。
      (3)以上合計被告應給付原告丙○○共296萬9,182元，扣除
        強制汽車責任保險保險金60萬7,616元後，被告應給付
        原告丙○○236萬1,566元。
    2.原告戊○○、丁○○、己○○、乙○○：各180萬元。
      被害人林其銓、梁惜分別為原告戊○○、丁○○、己○○
      、丙○○之父、母，因被告之過失行為，原告戊○○、丁○○、己○○、乙○○同時蒙受喪父及喪母之慟，精神上
      遭受之打擊及痛苦甚鉅，爰分別因喪父、喪母各請求120
      萬元、120萬元之精神慰撫金，各合計240萬元，扣除已領
      取之強制汽車責任保險保險金各60萬元後，被告應給付原
      告戊○○、丁○○、己○○、乙○○各180萬元之精神慰
      撫金。
  (三)爰依民法第184條第1項前段、第191條之2前段、第192條第
    1項、第194條規定，提起本件訴訟，並聲明：1.被告應分別
    給付原告戊○○180萬元、原告丁○○180萬元、原告己○○
    180萬元、原告丙○○236萬1,566元、原告乙○○180萬元，
    及均自起訴狀繕本送達翌日起至清償日止，按週年利率百分
    之五計算之利息；2.訴訟費用由被告負擔；3.願供擔保，請
    准宣告假執行。
二、被告答辯略以：被告承認有如本院96年度交訴字第295號刑
    事判決所認定之過失侵權行為，惟原告請求之金額過高，被
    告無力賠償等語，並聲明：(一)駁回原告之訴；(二)訴訟費用由
    原告負擔；(三)如受不利判決，願供擔保請准免假執行。
三、本院於97年2月19日協同兩造協議簡化爭點結果如下：
  (一)兩造對於下列事項不爭執，本院採為判決之基礎：
    1.被告承認有如刑事判決所認定之過失侵權行為。
    2.原告已經請領強制汽車責任保險保險金計300萬7,616元。
    3.被告同意賠償原告丙○○殯葬費56萬6,870元、醫療及增
      加生活上需要費用2,312元。
  (二)本件兩造爭執之要點在於：原告5人各請求精神慰撫金240
    萬元，扣除已受領強制汽車責任保險保險金各60萬元後，各
    請求180萬元，是否過高？
四、本院之判斷：
  (一)原告5人主張被害人林其銓騎乘機車後載被害人梁惜，行經
    臺中縣清水鎮○○路584巷路口時，因被告駕車未注意車前
    狀況及保持安全距離，為閃避他車而自從後撞及被害人林其
    銓所騎乘機車，被害人林其銓、梁惜因而傷重送醫後不治死
    亡之事實，業經被告自認在卷，被告所犯過失致死及肇事逃
    逸罪亦經本院96年度交訴字第295號刑事判決確定在案，堪
    信為真實。
  (二)按因故意或過失，不法侵害他人之權利者，負損害賠償責任
    。汽車、機車或其他非依軌道行駛之動力車輛，在使用中加
    損害於他人者，駕駛人應賠償因此所生之損害。不法侵害他
    人致死者，對於支出醫療及增加生活上需要之費用或殯葬費
    之人，亦應負損害賠償責任。不法侵害他人致死者，被害人
    之父、母、子、女及配偶，雖非財產上之損害，亦得請求賠
    償相當之金額，民法第184條第1項前段、第191條之2前段、
    第192條第1項、第194條分別定有明文。原告5人分別為被害
    人林其銓、梁惜之子女，則原告5人請求被告負損害賠償責
    任，揆諸上開規定，並無不合。茲就原告5人之請求有無理
    由，分述如下：
    1.醫療費用部分：原告丙○○支出被害人林其銓及梁惜死亡
      前之醫療費用1,252元，業經原告提出童綜合醫院之醫療
      費用明細表收據4紙附卷可考，並為被告所不爭執，應予
      准許。
    2.增加生活上需要之費用部分：原告丙○○於被害人林其銓
      及梁惜急救期間，為其等支出購買醫療用品之費用1,060
      元，亦有原告提出之統一發票3紙在卷可憑，且為被告所
      不爭執，應予准許。
    3.殯葬費部分：原告丙○○為被害人林其銓、梁惜2人共支
      出殯葬費56萬6,870元，有原告提出之臺中市殯葬管理所
      使用規費收據4紙、收據2紙、葬儀費用明細估價單1紙及
      統一發票3紙附卷可稽，並為被告所不爭執，亦應准許。
    4.精神慰撫金部分：凡親人遭車禍喪生，親情深重者，莫不
      哀慟終身。原告5人均為被害人林其銓、梁惜之子女，渠
      等遽遭父母至親同時死亡之變故，人生至慟，莫此為甚。
      而人之生命無法以金錢價值衡量，故精神慰撫金數額之酌
      定，自應斟酌加害行為、兩造之身分、地位、家庭經濟能
      力，暨原告所受痛苦之程度等一切情狀。原告5 人與被害
      人間相處融洽、和樂融融；原告戊○○中學畢業，原任職
      於福元公司批發擔任倉管工作，婚後擔任家管，現無收入
      ，名下有房屋2棟、土地1筆；原告丁○○中學畢業，原在
      中藥行工作，現為家管，無收入，名下亦無財產；原告己○○大學畢業，曾在報社及餐廳工作，現為家管，無收入
      ，名下亦無財產；原告丙○○技術學院畢業，現任職於矽
      格股份有限公司，月薪約29,000元，名下無財產；原告乙○○技術學院肄業，曾在家樂福打工，現已入伍服役，名
      下無財產，此有原告全家合照照片2張、全國財產稅總歸
      戶財產查詢清單1紙、95年度綜合所得稅各類所得清單5份
      、矽格股份有限公司員工證影本1份在卷可參；及被告甫
      退伍不久，尚無工作，無收入，名下亦無財產，此有稅務
      電子閘門財產調件明細表附卷可證。本院審酌被告駕駛自
      用小客車因疏未注意車前狀況及保持安全距離，而撞及被
      害人林其銓及梁惜，於肇事後未報警救護反而逃逸，致被
      害人林其銓及梁惜終因傷重不治之加害情節，及原告所受
      喪父、喪母之痛苦程度，並兩造之社會身分、地位、教育
      程度、財產經濟狀況、工作與收入等情，認原告5人請求
      精神精神慰撫金各240萬元尚屬過高，應予核減為各180萬
      元，始為允當。
  (三)據上所述，原告戊○○、丁○○、己○○、乙○○因被告之
    過失侵權行為得請求之損害賠償為180萬元，原告丙○○因
    被告之過失侵權行為得請求之損害賠償為236萬9,182元。另
    依強制汽車責任保險法第32條規定：「保險人依本法規定所
    為之保險給付，視為被保險人損害賠償金額之一部分；被保
    險人受賠償請求時，得扣除之。」原告戊○○、丁○○、己○○、乙○○已分別受領強制汽車責任保險給付60萬元、原
    告丙○○已受領強制汽車責任保險給付60萬7,616元之事實
    ，已據原告5人陳明在卷，且為被告所不爭執，依上開規定
    ，此等保險給付應自本件損害賠償金額中扣除。經扣除後，
    原告戊○○、丁○○、己○○、乙○○得請求被告賠償之金
    額分別為120萬元（計算式：精神慰撫金1,800,000元－強制
    汽車責任保險給付600,000元＝1,200,000元）；原告丙○○
    得請求被告賠償之金額為（計算式：醫療費用1,252元＋增
    加生活上需要之費用1,060元＋殯葬費566,870＋精神慰撫金
    1,800,000－強制汽車責任保險給付607,616元＝1,761,566
    元）。從而，原告戊○○、丁○○、己○○、乙○○各請求
    被告給付120萬元、原告丙○○請求被告給付176萬1,566元
    ，及均自起訴狀繕本送達被告之翌日即96年11月7日起至清
    償日止，按週年利率百分之五計算之遲延利息之範圍內，為
    有理由，應予准許；逾此部分之請求，即屬無據，應予駁回
    。
五、兩造陳明願供擔保，聲請宣告假執行或免為假執行，就原告
    勝訴部分，核無不合，爰分別酌定相當擔保金額准許之；至
    原告敗訴部分，其假執行之聲請，因失其依據，應予駁回。
六、本件原告提起刑事附帶民事訴訟，而由本院刑事庭依刑事訴
    訟法第504條第1項規定，裁定移送前來，依同條第2項規定
    免繳納裁判費，其於本院審理期間，亦未滋生其他訴訟必要
    費用，並無訴訟費用負擔問題，附予敘明。
七、結論：本件原告之訴為一部有理由，一部無理由，依民事訴
    訟法第390條第2項、第392條第2項，判決如主文。
中    華    民    國    97    年    4     月    3     日
                  民事第四庭    法  官  陳文燦
正本係照原本作成。
如對本判決上訴，須於判決送達後20日內向本院提出上訴狀。
中    華    民    國    97    年    4     月    3     日
                                書記官  鄭淑英


司法院資訊處製作；財團法人民間司法改革基金會備份。
